【裁判字號】    88,易,3792
【裁判日期】    891009
【裁判案由】    違反動產擔保交易法
【裁判全文】
台灣台中地方法院刑事判決                        八十八年度易字第三七九二號
    公  訴  人  台灣台中地方法院檢察署檢察官
    被      告  丙○○
                丁○○
右列被告等因違反動產擔保交易法案件，經檢察官提起公訴 (八十八年度偵字第一八
八六三號)，本院判決如左：
    主  文
丙○○、丁○○均無罪。
    理  由
一、公訴意旨如附件起訴書所載。
二、按犯罪事實，應依證據認定之，無證據不得推定其犯罪事實，又不能證明被告犯
    罪者，應為無罪之諭知，刑事訴訟法第一百五十四條、第三百零一條第一項定有
    明文。且認定事實所憑之證據，其為訴訟上之證明，須達於通常一般之人均不致
    有所懷疑，而得確信其為事實之程度者，始得據為有罪之認定，倘其證明尚未達
    到此一程度而有合理之懷疑存在時，尚難為有罪之認定基礎，又認定不利於被告
    之事實，須依積極證據，苟積極證據不足為不利於被告事實之認定時，即應為有
    利於告之認定，更不必有何有利之證據，最高法院七十六年台上字第四九八六號
    、三十年上字第八一六號判例分別著有明文。
三、公訴意旨認被告二人共同涉犯動產擔保交易法第三十八條之罪嫌，無非以被告丙○○於偵查中之供述，告訴人華信商業銀行股份有限公司 (下稱華信銀行)之指
    訴，及台中市當鋪商業同業公會證明書、貸款申請書、車輛動產抵押契約書等文
    件可資佐證為其論據。訊據被告二人固不諱言曾向告訴人銀行北台中分行貸款，
    並將以被告丙○○名義購買由被告丁○○使用之車號Ｂ六─一一五五號自用小客
    車 (下稱系爭自小客車)，設定動產抵押予告訴人，被告丙○○未依約清償貸款
    且標的物業遭典當至上允當鋪之事實，核與告訴人指述情節大致相符，並有台中
    市當鋪商業同業公會證明書、貸款申請書、車輛動產抵押契約書等文件 (均影本
    )附卷可資佐證。惟被告二人均堅決否認有何違反動產擔保交易法犯行，被告大
    容辯稱：伊並未使用系爭自小客車，亦不知該車遭典當之事；被告丁○○辯稱：
    系爭自小客車係伊借朋友甲○○ (五十二年八月二十日生，身分證統一編號Ｚ0
    00000000號籍設台中市○區○○路三段二六一號)使用，遭其私自典當
    ，伊事後始知情等語。
四、本院查：
(一)、被告丁○○於台灣板橋地方法院檢察署八十八年六月二十三日訊問時固供稱：
      「 (問：丙○○買的車子後來你使用的)是的，新車一買來我就使用了，買來
      給我使用，因當時我無法買車，因有退票紀錄，故用哥名義，後來九月十日當
      了，因車子借朋友，朋友拿去當了，銀行也知道，去當時不是我名字及我哥名
      字，且簽名看不見丙○○」等語，是依被告丁○○之上開供述內容，其僅供承
      系爭自小客因借給朋友使用遭典當，並未承認系爭自小客車乃其交由朋友典當
      予上允當鋪，且從其「去當時不是我名字及我哥名字，且簽名看不見丙○○」
      之供述內容觀之，似亦隱含系爭自小客車遭典當，並非出自被告二人授權之意
      ，自不得僅憑被告丙○○之前揭自白，即認定系爭自小客車之典當有經被告二
      人授權，公訴人認被告丙○○於偵查中坦承將系爭自小客車交由朋友典當至上
      允當鋪云云，尚與事實不符。
(二)、證人即收當系爭自小客車之上允當鋪負責人乙○○於本院八十九年八月二十一
      日訊問時證稱：「．．．在事情發生之後，我們知道說車子不是車主丁○○來
      典當，是有個女的名字好像叫做甲○○，甲○○在典當的時侯沒有委託書，但
      是他有表示事後會補委託書，後來丁○○來找我們，我向他表示我們也有錯誤
      的地方，我向他表示看車子還他或者是私下和解．．．」；於本院同年九月四
      日訊問時證稱：「．．．當初典當資料是甲○○簽的，不是被告簽的，被告也
      沒有去．．．」等語，是依證人乙○○之上開證述，堪認系爭自小客乃甲○○
      典當予上允當鋪，且上允當鋪收當時，甲○○亦未出具車主 (被告丙○○)之
      委託書，而衡諸常理，如被告二人有將系爭自小客車交由甲○○典當，理應出
      具委託書予甲○○以供提出證明其有處分權，惟甲○○典當時竟未能提出委託
      書，顯見系爭自小客車應係甲○○未經被告二人同意私下典當無疑 (至於甲○○未經被告二人同意私下典當系爭自小客車，涉犯刑法第三百三十五條第一項
      之普通侵占罪嫌，應由檢察官另行偵辦)。
(三)、本院依甲○○設籍之台中市○區○○路三段二六一號，傳拘其到庭作證，因其
      未居住上址而未能拘獲，有本院送達證書回執、拘提未獲報告書在卷足憑，惟
      因本院從甲○○典當系爭自小客車時未能提出委託書證明經合法授權，已足認
      定其未經被告二人同意私下典當之事實，本院因認無再行傳拘之必要，附此敘
      明。
(四)、綜上所述，系爭自小客車既係甲○○未經被告二人同意私下典當，自不得僅憑
      該自小客車遭典當，即認被告二人有出質屬於動產擔保標的物之系爭自小客車
      ，要難以動產擔保交易法第三十八條之罪名相繩。此外，復查無其他積極證據
      足資證明被告二人確有公訴人所指之動產擔保交易法第三十八條之犯行，既不
      能證明被告二人犯罪，依法應諭知無罪之判決。
據上論斷，應依刑事訴訟法第三百零一條第一項，判決如主文。
中      華      民      國      八十九      年      十      月    九    日
                                      臺灣臺中地方法院刑事第七庭
                                          法  官  劉  長  宜
右正本證明與原本無異。
如不服本判決，應於判決送達後十日內向本院提出上訴狀，上訴於臺灣高等法院臺中
分院( 須附繕本 )。
                                          書記官
中      華      民      國      八十九      年      十      月  十一  日


司法院資訊處製作；財團法人民間司法改革基金會備份。
